臺灣新竹地方法院刑事裁定　　　　　　　　　　　　　九十一年度交聲字第四三號
　　原處分機關　甲○○交通事件裁決所
　　受處分人即
　　異　議　人　乙○○
右列受處分人因違反道路交通管理處罰條例案件，對於甲○○交通事件裁決所九十年
十二月二十八日為之處分（高市交裁字第駕裁三二─七０六五二號）聲明異議，本院
裁定如左：
    主  文
原處分撤銷。
乙○○不罰。
    理  由
一、按認定受處分人違規之事實，應依證據認定之，無證據不得推定其違規事實，道
    路交通管理處罰條例第八十九條、刑事訴訟法第一百五十四條定有明文。此外，
    最高法院四十年台上字第八六號、三十年上字第八一六號判例迭闡釋：「事實之
    認定，應憑證據，如未能發現相當證據，或證據不足以證明，自不能以推測或擬
    制之方法，以為裁判基礎」、「又認定不利於被告之事實，須依積極證據，苟積
    極證據不足為不利於被告事實之認定時，即應為有利於被告之認定，更不必有何
    有利之證據」等意旨。
二、本件原處分機關處分意旨略以：異議人乙○○於民國八十八年七月十七日十八時
    二十一分，駕駛車號Ｒ三－九八六０號自小客車，行經新竹市○○街七號前，因
    無照駕駛，經新竹市警察局員警當場攔檢並製作舉發違反道路交通管理事件通知
    單（以下簡稱舉發單）由異議人收受，異議人逾期未到案辦理自動繳結，亦未提
    出意見或陳述，原處分機關即以違反道路交通管理處罰條例第二十五條第一項第
    三款之規定，逕行裁處罰鍰新臺幣（下同）六百元。
三、異議人乙○○異議意旨則略以：異議人於九十一年一月十一日接獲甲○○交通事
    件裁決所裁決書，指其於八十八年七月十七日十八時在新竹市○○街七號前因駕
    駛車輛未隨身攜帶駕駛執照，違反道路交通管理處罰條例第二十五條第一項第三
    款之規定，裁處罰鍰六百元等情，惟上開同一時地其因紅線臨時停車（應為黃線
    路段停車之誤），被交通警察開立舉發單當時有出示其汽車駕執照及行照，於自
    動繳款罰金六百元後又收到同一時間之無照駕駛舉發單，查詢後方知員警誤植其
    身分證字號，並因此誤認異議人無照駕駛，異議人申訴後以為已結案，卻於二年
    多後又收到上開裁決書，是本件交通違規事件，既非異議人所為，爰依法聲明異
    議等語。
四、經查：
  （一）本院調取當日異議人之違規處罰資料，就同一時地、同一違規車輛、同一駕
        駛人，舉發單位即新竹市警察局製有二紙舉發單，一為違規當日即八十八年
        七月十七日所製發，違規事實為「黃線路段停車」（竹市警交字第０五九０
        九二號），一為八十八年七月二十九日所製發，違規事實為「無照駕駛」（
        竹市警交字第０七０六五二號），有上開二紙舉發單在卷可按，查違規人無
        照駕駛當係經由執勤員警當場舉發並填製舉發單由違規人收受，否則如何得
        知違規人係無照駕駛，惟上開無照駕駛之舉發單卻非違規當日填製，而係同
        年七月二十九日始填製，既在違規日之後始填製，則如此又何能當場交由異
        議人收受？縱若異議人確有無照駕駛之違規事實，何以當場未連同異議人之
        另一黃線路段停車之違規事實一併舉發，而填製於同一舉發單上，卻於同年
        月二十九日另填單舉發異議人無照駕駛？原處分機關之移送書之事實欄中記
        載係由異議人當場收受一節，已有可疑。
  （二）再由上開無照駕駛舉發單觀之，其上之駕駛人身分證統一編號欄內開頭之英
        文字母誤植為「Ｂ」，實際上異議人正確之身分證統一編號英文字母為「Ｅ
        」，經異議人收受上開舉發單後向新竹市警察局申訴，新竹市警察局查核結
        果發現上情，並認異議人並無「無照駕駛」之違規行為，而函請原處分機關
        即甲○○交通事件裁決所註銷上開舉發單，有新竹市警察局八十八年九月二
        日（八八）竹市警交字第五六四七號函影本一紙在卷可參，惟原處分機關卻
        於事隔二年後之九十年十二月二十八日就上開原應註銷之舉發事項認違反道
        路交通管理處罰條例第二十五條第一項第三款之規定，逕行裁處罰鍰六百元
        ，是舉發機關新竹市警察局既認異議人無上開無照駕駛之違規事項，原處分
        機關甲○○交通事件裁決所卻仍予以逕行作出罰鍰之裁決；且所為之裁決亦
        未依原舉發單所列之違規事實（無照駕駛）及違反法條（道路交通管理處罰
        條例第二十一條第一項第一款），而逕自變更違規事實為「駕駛車輛未隨身
        攜帶駕駛執照」，違反法條亦變更為同條例第二十五條第一項第三款；對照
        前後函文結果（新竹市警察局部分之相關文件已因保存屆滿而銷毀），本件
        顯係原處分機關之行政作業疏失所導致誤為裁決、且裁決內容與舉發單內容
        不一致之情形。從而，既無證據可證異議人有於上開時地無照駕駛之情事，
        依前開說明，原處分機關逕依道路交通管理處罰條例第二十五條第一項第三
        款之規定，裁處異議人罰鍰六百元，即有未洽，應認為本件異議為有理由，
        爰撤銷原處分並另為異議人不罰之諭知。至承辦人員就本件裁決有無行政疏
        失，本院當另函原處分機關查明辦理，附此敘明。
據上論斷，應依道路交通案件處理辦法第二十條，裁定如主文。
中      華      民      國    九十一    年      五      月    二十四    日
                                    臺灣新竹地方法院交通法庭
                                        法  官  楊  麗  文
右正本證明與原本無異。
如不服本裁定，應於裁定送達後五日內向本院提出抗告狀。
中      華      民      國    九十一    年      五      月    二十四    日
                                        書記官  陳  秀  子
